【裁判字號】    97,上易,2663
【裁判日期】    971128
【裁判案由】    詐欺等
【裁判全文】
臺灣高等法院刑事判決                97年度上易字第2663號
上  訴  人  臺灣板橋地方法院檢察署檢察官
被      告  甲○○
上列上訴人因被告詐欺等案件，不服臺灣板橋地方法院97年度易
字第2072號，中華民國97年8月13日第一審判決（起訴案號：臺
灣板橋地方法院檢察署97年度偵字第10439號），提起上訴，本
院判決如下：
    主  文
上訴駁回。
    事實及理由
一、本案經本院審理結果，認第一審以被告甲○○犯刑法第三百
    三十九條第一項之詐欺罪，判處有期徒刑三月，如易科罰金
    ，以新台幣壹仟元折算壹日；減為有期徒刑壹月又拾伍日，
    如易科罰金，以新台幣壹仟元折算壹日。認事用法及量刑均
    無不當，應予維持，並引用第一審判決書記載之事實、證據
    及理由（如附件）。
二、檢察官上訴意旨略以：被告提示傳票冒用檢察官名義詐騙被
    害人乙○○之行為，尚涉刑法第一百五十九條之冒用官銜罪
    ，且與詐欺犯行有牽連之裁判上一罪關係，應併予審判。原
    審疏慮及此，難認妥適云云，指摘原審適用法律有誤。惟刑
    法第一百五十九條之冒用官銜罪，以公然為要件，而所謂「
    公然」係指不特定人或多數人得以共見共聞之狀況。本件被
    告既僅向乙○○佯稱其係臺灣臺北地方法院檢察署檢察官，
    姓張，且將上開書寫張書華檢察官之傳票提示予乙○○觀看
    ，並向乙○○詐稱其可幫乙○○代為處理離婚官司，但乙○
    ○須先繳交保證金等語，則其將上開書寫張書華檢察官之傳
    票提示予乙○○觀看，冀達其詐欺之目的，顯非公然為之，
    與冒用官銜罪之要件不合。檢察官之上訴為無理由，應予駁
    回。
三、據上論結，應依刑事訴訟法第三百七十三條、第三百六十八
    條，判決如主文。
本案經檢察官賴俊雄到庭執行職務。
中    華    民    國    97    年    11    月    28    日
                    刑事第十八庭審判長法  官  吳鴻章
                                      法  官  周政達
                                      法  官  徐昌錦
以上正本證明與原本無異。
不得上訴。
                                      書記官  王韻雅
中    華    民    國    97    年    11    月    28    日
臺灣板橋地方法院刑事判決              97年度易字第2072號
公  訴  人  臺灣板橋地方法院檢察署檢察官
被      告  甲○○  男  41歲（民國○○年○○月○○日生）
                    身分證統一編號：Ｚ000000000號
                    住台北縣新莊市○○街127號7樓
上列被告因詐欺案件，經檢察官提起公訴（97年度偵字第10439
號），於本院準備程序進行中，被告就被訴之事實為有罪陳述，
經告知被告簡式審判程序之旨，並聽取當事人之意見後，裁定進
行簡式審判程序判決如下：
    主  文
甲○○意圖為自己不法之所有，以詐術使人將本人之物交付，處
有期徒刑月，如易科罰金，以新台幣壹仟元折算壹日；減為有
期徒刑壹月又拾伍日，如易科罰金，以新台幣壹仟元折算壹日。
    事  實
一、甲○○於民國95年間，因提供帳戶予詐騙集團成員使用，涉
    犯幫助詐欺取財之犯行，經臺灣臺北地方法院檢察署張書華
    檢察官承辦，因而取得其上書寫有張書華檢察官之傳票乙紙
    。詎其竟意圖為自己不法之所有，於同年6 月間，至臺北縣
    新莊市○○○路30號檳榔攤前，向該檳榔攤負責人乙○○佯
    稱其係臺灣臺北地方法院檢察署檢察官，且其姓張，並將上
    開書寫張書華檢察官之傳票提示予乙○○觀看，又向乙○○
    詐稱其可幫乙○○代為處理離婚官司，惟乙○○須先繳交保
    證金，乙○○因不諳司法程序之流程，且誤信甲○○即為上
    開傳票上所載之張書華檢察官，致陷於錯誤，而於同年8 月
    中旬交付現金新臺幣（下同）12,000元予甲○○。嗣於同年
    8 月底，因乙○○離開前開新莊市之住處，搬至屏東市居住
    ，不欲進行離婚訴訟，甲○○始將前開款項交付乙○○之友
    人陳季芳，託陳季芳轉交而返還予乙○○。後因陳季芳查覺
    有異而詢問臺灣臺北地方法院檢察署政風室，始悉上情。
二、案經臺灣臺北地方法院檢察署簽分後呈請臺灣高等法院檢察
    署檢察長令轉臺灣板橋地方法院檢察署檢察官偵查起訴。
    理  由
一、按除被告所犯為死刑、無期徒刑、最輕本刑為3 年以上有期
    徒刑之罪或高等法院管轄第一審案件者外，於第一次審判期
    日前之準備程序進行中，被告先就被訴事實為有罪之陳述時
    ，審判長得告知被告簡式審判程序之旨，並聽取當事人、代
    理人、辯護人及輔佐人之意見後，裁定進行簡式審判程序，
    刑事訴訟法第273 條之1 第1 項定有明文。經核本件被告所
    犯係死刑、無期徒刑、最輕本刑為3 年以上有期徒刑以外之
    罪，其於準備程序中就被訴事實為有罪之陳述，經法官告知
    簡式審判程序之旨，並聽取公訴人、被告之意見後，本院爰
    依首揭規定，合議裁定由受命法官獨任進行簡式審判程序，
    合先敘明。
二、訊據被告甲○○對於上揭事實業已坦承不諱，復有證人乙○
    ○、陳季芳於偵查中之指述可資佐證，堪認其自白與事實相
    符。從而本件事證明確，被告之犯行洵堪認定，應依法論科
    。
三、核被告甲○○所為，係犯刑法第339 條第1 項之詐欺取財罪
    。爰審酌被告前有幫助詐欺之前科犯行，此有台灣高等法院
    被告前案紀錄表可稽，竟利用一般民眾不諳司法程序之流程
    ，以上揭幫助詐欺犯行所收受之傳票而為本件詐欺犯行，業
    已破壞司法威信，其行自有可議，兼衡以其犯罪之動機、目
    的、所造成之危害、業已返還詐得之款項予被害人，暨於審
    理中終能坦承犯行之態度等一切情狀，處如主文所示之刑。
    又被告本件犯行之犯罪時間係在96年4 月24日以前，合於中
    華民國九十六年罪犯減刑條例第2 條第1 項第3 款之規定，
    且非同條例第3 條所定不得減刑之罪，是就其前開所犯之罪
    ，併依上開減刑條例規定減其二分之一之刑期，並諭知如易
    科罰金之折算標準，以示懲儆。末者，被告持以向被害人詐
    騙所用之傳票1 紙，因未扣案，復無證據可認現仍存在，為
    免執行之困難，爰不予宣告沒收，附此敘明。
據上論斷，應依刑事訴訟法第273 條之1 第1 項、第299 條第1
項前段，刑法第339 條第1 項、第41條第1 項前段，刑法施行法
第1 條之1 第1 項、第2 項前段，中華民國九十六年罪犯減刑條
例第2 條第1 項第3 款、第7 條，判決如主文。
本案經檢察官江祐丞到庭執行職務。
中    華    民    國    97    年    8     月    13    日
                  刑事第十一庭  法  官   邱景芬
以上正本證明與原本無異
如不服本判決應於送達後10日內向本院提出上訴狀
                                書記官  曾千庭
中    華    民    國    97    年    8     月    18    日
附錄本案論罪科刑法條全文：
刑法第339條第1項：
意圖為自己或第三人不法之所有，以詐術使人將本人或第三人之
物交付者，處 5 年以下有期徒刑、拘役或科或併科 1,000 元以
下罰金。


司法院資訊處製作；財團法人民間司法改革基金會備份。
